臺灣彰化地方法院民事裁定　　　100年度司執消債更更字第3號
聲　請　人
即　債務人　黃佩瑛
債　權　人　遠東國際商業銀行股份有限公司
法定代理人　洪信德
債　權　人　大眾商業銀行股份有限公司
法定代理人　陳建平
債　權　人　澳商澳盛銀行集團股份有限公司台北分公司
法定代理人　經天瑞
代　理　人　曾玟玟
債　權　人　國泰世華商業銀行股份有限公司
法定代理人　汪國華
代　理　人　蘇志成
債　權　人　渣打國際商業銀行股份有限公司
法定代理人　曾璟璇
債　權　人　永豐商業銀行股份有限公司
法定代理人　邱正雄
代　理　人　王光民
債　權　人　誠第二資產管理股份有限公司
法定代理人　王裕南
上列當事人聲請消費者債務清理事件，本院裁定如下：
    主  文
債務人所提如附件所示之更生方案應予認可。並自本裁定確定之
次月起，於每月十日給付。
債務人在未依更生條件全部履行完畢前，其生活程度應受如附表
所示標準之限制。
    理  由
一、緣澳商澳盛銀行集團股份有限公司經行政院金融監督管理委
    員會核准承受蘇格蘭皇家銀行持有荷商荷蘭銀行在台資產、
    負債及營業，並經其依核准變更中文名稱為「澳商澳盛銀行
    集團股份有限公司」，有該公司所提之行政院金融監督管理
    委員會函影本共2 件在卷可稽；而永豐信用卡股份有限公司
    亦與永豐商業銀行股份有限公司合併，以永豐商業銀行股份
    有限公司為存續公司，且遠東國際商業銀行股份有限公司因
    購買友邦國際信用卡之所有信用卡應收帳款（含不良債權）
    ，向本院聲明承受本件程序，有其民事陳報狀附卷可按，經
    核無不合，應予准許，合先敘明。
二、按債務人有薪資、執行業務所得或其他固定收入，法院認更
    生方案之條件公允者，得不經債權人會議可決，逕依債務人
    之聲請或依職權以裁定認可更生方案；法院為認可之裁定時
    ，因更生方案履行之必要，對於債務人在未依更生條件全部
    履行完畢前之生活程度，得為相當之限制，消費者債務清理
    條例第64條第1 項及第62條第2 項分別定有明文。而債務人
    收入若干為事實問題，法院應依職權調查審認。法院依消費
    者債務清理條例第64條第1 項及第2 項之規定，決定是否逕
    行認可更生方案時，應考量債務人於更生方案履行期間之履
    行能力，非以債務人聲請更生或提出更生方案時之履行能力
    為準（99年第5 期民事業務研究會第20號法律問題司法院民
    事廳消債條例法律問題研審小組意見參照）。
三、查本件債務人黃佩瑛聲請更生，前經本院裁定開始更生程序
    在案，有上開裁定一份在卷可參。而債務人名下並無任何不
    動產等較高價值之財產，且確有薪資固定收入，任職於欣立
    織造企業有限公司，此有債務人民國（下同）99年稅務電子
    閘門財產所得調件明細表（製表日期：100 年09月06日）在
    卷足憑。次查，債務人原自陳現月薪因遭減薪僅為新臺幣（
    下同）17,280元，且提出99年度所得扣繳憑單及100 年度1
    月至3 月薪資條為證，並據本院依職權調取債務人之99年度
    稅務資料查明相符，其主張堪信為真。嗣債務人再向本院陳
    報於100 年6 月調薪至17,880元，並提出100 年6 月及7月
    薪資條為憑。至於債權人遠東國際商業銀行股份有限公司陳
    報認為債務人之每月收入應以20,000元方屬合理，縱依其所
    認定扣除內政部100 年5 月31日台內社字第1000104989號所
    公告之100 年7 月1 日至12月31日臺灣省每人每月平均最低
    基本生活費10,244元及每月清償金額5,000 元後，亦僅餘
    4,756 元可供其與配偶共同扶養未成年子女一人（99年次）
    ，仍低於其應負擔之參考數額5,122 元（計算式：10,244元
    ÷2 ＝5,122 元），堪認債務人已達捉襟見肘之窘況。又債
    務人所提之更生方案已延長至8 年，確有清理其債務之最大
    誠意。從而，不論係以17,880元或20,000元認定債務人每月
    收入，均足認其已盡力清償，是本院核其該更生方案，自屬
    公允、適當且可行。末查，債務人名下僅有西元1996年出廠
    之1998c.c.汽車一輛（車號：4382-LG ），惟依行政院所定
    之固定資產耐用年數表，一般客車之耐用年限為5 年，而債
    務人所有之汽車遠超過耐用年限，且債務人於本院訊問時亦
    自陳該車業已報廢，應顯無殘值。
四、另債權人永豐商業銀行股份有限公司主張債務人曾以信用卡
    扣繳富邦人壽保費，請本院調查是否有其他保險資產可供分
    配一事，業經本院函詢富邦人壽保險股份有限公司，其陳報
    債務人所有保單之價值僅有140 元，有其陳報狀在卷可按。
    而債權人遠東國際商業銀行股份有限公司則請本院查明債務
    人有無扣押未移轉之薪資債權可供納入更生方案第一期清償
    ，依國泰世華商業銀行股份有限公司之陳報，共扣得薪資
    25,877元，亦有其陳報狀附卷可憑。據此，債務人之保單價
    值及被扣薪資遠低於債務人清償總額，本件並無消費者債務
    清理條例第64條第2 項第3 款之情事。又更生程序不同於清
    算程序，係以債務人現時固定收入為履行更生方案之基礎已
    足，本院審酌債務人所提之更生方案是否公允，係審查債務
    人是否已盡力清償，非其須變價名下所有資產以為清償始足
    當之，且扣薪部分依消費者債務清理條例第48條第2 項規定
    ，開始更生程序後，不得對債務人繼續強制執行程序，即債
    務人在更生程序期間得自由處分其薪資，如強令其須將扣得
    薪資再做分配以為清償，則有變相達到續行強制執行程序之
    虞，與立法目的相違，故債權人之請求顯屬誤會。
五、綜上所述，本件債務人確有薪資固定收入，所提更生方案條
    件公允，且亦無消費者債務清理條例第63條、第64條第2 項
    所定不應認可之消極事由存在，揆諸消費者債務清理條例之
    立法目的，為保障債權人公平受償，並謀求消費者經濟生活
    之更生，則本件更生方案自應予認可。另為促使債務人履行
    更生方案，並教育其合理消費觀念，故依消費者債務清理條
    例第62條第2 項之規定，在債務人未依更生條件全部履行完
    畢前之生活程度，裁定為相當之限制，爰裁定如主文。
六、依消費者債務清理條例第67條第2 項規定，債權人為金融機
    構者，債務人得以書面請求最大債權金融機構統一辦理收款
    及撥付款項之作業，併此說明。
七、如不服本裁定，應於裁定送達後10日內，以書狀向司法事務
    官提出異議。
中    華    民    國    100   年    11    月    10    日
                  民事第一庭  司法事務官  李文德
附件：
┌─────────────────────────────────┐
│壹、更生方案內容                                                  │
├─────────────────────────────────┤
│1.每期清償金額：新臺幣5,000元。                                   │
│2.每1月為一期，每期在10日給付。                                   │
│3.自認可裁定確定翌月起，分8年，共96期清償。                       │
│4.總清償比例：33.76%。                                            │
│5.債務總金額：新臺幣1,421,668元。                                 │
│6.清償總金額：新臺幣  480,000元。                                 │
├─────────────────────────────────┤
│貳、更生清償分配表單位：新臺幣元                                  │
├──┬────────────┬────────┬────────┤
│編號│      債  權  人        │  債權金額      │每期可分配之金額│
├──┼────────────┼────────┼────────┤
│ 1  │誠第二資產管理股份有限│   151,729      │       534      │
│    │公司                    │                │                │
├──┼────────────┼────────┼────────┤
│ 2  │遠東國際商業銀行股份有限│   317,678      │     1,117      │
│    │公司                    │                │                │
├──┼────────────┼────────┼────────┤
│ 3  │大眾商業銀行股份有限公司│   113,984      │       401      │
├──┼────────────┼────────┼────────┤
│ 4  │澳商澳盛銀行集團股份有限│   255,777      │       900      │
│    │公司台北分公司          │                │                │
├──┼────────────┼────────┼────────┤
│ 5  │國泰世華商業銀行股份有限│   129,313      │       455      │
│    │公司                    │                │                │
├──┼────────────┼────────┼────────┤
│ 6  │渣打國際商業銀行股份有限│   191,951      │       675      │
│    │公司                    │                │                │
├──┼────────────┼────────┼────────┤
│ 7  │永豐商業銀行股份有限公司│   261,236      │       919      │
├──┼────────────┼────────┼────────┤
│總計│                        │ 1,421,668      │     5,001      │
├──┴────────────┴────────┴────────┤
│參、計算說明：                                                    │
│一、總清償比例計算至百分比之小數點後第三位四捨五入至第二位。      │
│二、每期可分配金額＝每期清償金額債權比例（元以下四捨五入）。    │
│三、債務人於履行更生方案前，應自行向各債權人詢問還款方式。        │
│四、本院98年10月15日所製作之債權表，其中編號6之債權人友邦國際信用 │
│    卡股份有限公司，其債權已轉讓給遠東國際商業銀行股份有限公司，債│
│    務人原應向友邦國際信用卡股份有限公司清償部分，併入遠東國際商業│
│    銀行每月可得分配之數額。                                      │
│五、債務人每月清償金額依上開計算方式2，採元以下四捨五入，總計為   │
│      5,001元，多出之1元應由債務人自行吸收。                      │
└─────────────────────────────────┘
附表：
┌──────────────────────────────────┐
│經認可更生之債務人，未依更生條件完全履行完畢前，應受下列之生活限制：│
├──────────────────────────────────┤
│一、每月日常生活支出不得逾政府公告當年度債務人戶籍所在縣（市）最低  │
│    生活標準，並不得為奢靡浪費之消費活動。                          │
├──────────────────────────────────┤
│二、不得為賭博或為其他投機行為。                                    │
├──────────────────────────────────┤
│三、不得搭乘計程車、高鐵及航空器，但因公務且由公費支付者不在此限。  │
├──────────────────────────────────┤
│四、不得出國遊學或出國旅遊及四星級以上飯店住宿等消費行為。          │
├──────────────────────────────────┤
│五、不得從事美容醫療等消費行為。                                    │
├──────────────────────────────────┤
│六、不得投資金融商品（例如股票、基金等）。                          │
├──────────────────────────────────┤
│七、不得購置不動產。                                                │
├──────────────────────────────────┤
│八、除係維持生計之所必需者外，不得購買一萬元以上之動產。            │
├──────────────────────────────────┤
│九、不得從事逾越通常生活程度之贈與。                                │
└──────────────────────────────────┘